臺北高等行政法院裁定
　　　　　　　　　　　　　　　　　　 95年度訴字第03328號
原　　　告　甲○○
被　　　告　臺北市大同區公所
代　表　人　乙○○（區長）
被　　　告　臺北市政府
代　表　人　丙○○（市長）
被　　　告　臺灣士林地方法院
代　表　人　丁○○（院長）
被　　　告　臺灣士林地方法院檢察署
代　表　人　戊○○（檢察長）
上列當事人間因聘任事件，原告不服台北市政府中華民國95年9
月20日府訴字第09584951300 號訴願決定，提起行政訴訟，本院
裁定如下：
    主  文
原告之訴駁回。
訴訟費用由原告負擔。
    理  由
一、原告起訴後，被告台北市政府代表人馬英九變更為丙○○、
    被告台灣士林地方法院檢察署代表人吳陳鐶變更為戊○○，
    均經具狀聲明承受訴訟，核無不合，應予准許，合先敘明。
二、按「人民因中央或地方機關之違法行政處分，認為損害其權
    利或法律上之利益，經依訴願法提起訴願而不服其決定者，
    得向高等行政法院提起撤銷訴訟。」「人民因中央或地方機
    關對其依法申請之案件，予以駁回，認為其權利或法律上利
    益受違法損害者，經依訴願程序後，得向高等行政法院提起
    請求該機關應為行政處分或應為特定內容之行政處分之訴訟
    。」行政訴訟法第4 條第1 項及第5 條第2 項定有明文。故
    提起撤銷訴訟及課予義務訴訟，以經合法訴願為前提，未經
    訴願程序，遽行提起行政訴訟，即非法之所許。而所謂行政
    處分，依訴願法第3 條第1 項規定係指中央或地方機關就公
    法上具體事件所為之決定或其他公權力措施而對外直接發生
    法律效果之單方行政行為而言。次按提起訴願，以有行政處
    分之存在為前提要件，至於行政機關所為單純事實之述、
    意思通知或理由之說明，既不因該項述、通知或說明而生
    法律上之效果，自非行政處分，即不得對之提起訴願，行政
    法院（現改制為最高行政法院）44年判字第18號、62年裁字
    第41號及62年裁字第182 號判例可資參照。又按「原告之訴
    ，有左列各款情形之一者，行政法院應以裁定駁回之。．．
    ．十、起訴不合程式或不備其他要件者。」行政訴訟法第10
    7 條第1 項第10款定有明文。
三、原告原係臺北市大同區第13屆調解委員會補聘委員，任期至
    民國（下同）95年7 月31日止，被告臺北市大同區公所（下
    稱大同區公所）因該區第13屆調解委員之任期將屆，乃以95
    年3 月20日北市同調字第09530546400 號公告遴選該區第14
    屆調解委員會委員，經被告大同區公所將符合參加遴選人員
    基本資料（含原告）檢送予臺北市政府民政局，再經被告臺
    北市政府函請被告臺灣士林地方法院（下稱士林地院）及被
    告臺灣士林地方法院檢察署（下稱士林地檢署）審查並遴選
    符合資格之規定名額。嗣被告士林地院及士林地檢署審查後
    ，被告士林地院以95年7 月25日士院鎮文字第0950100904號
    函（下稱士林地院函）檢送第14屆調解委員名單予被告臺北
    市政府，被告臺北市政府乃以95年7 月28日府授民三字第09
    531982700 號函（下稱北市府函）轉知被告大同區公所，被
    告大同區公所遂以95年7 月31日北市調同字第09531531900
    號函（下稱系爭函）通知原告未獲聘任第14屆調解委員。原
    告不服士林地院函、北市府函及系爭函，經由台北市政府民
    政局提起訴願，經該局就原告不服系爭函部分移由被告台北
    市政府訴願決定不受理，原告遂提起本件行政訴訟，聲明求
    為判決：訴願不受理之決定及被告共同以原告曾因偽造文書
    案件於92年9 月16日經臺灣高等法院以92年度上更(一)字第46
    1 號判決判處有期徒刑9 月緩刑4 年確定，不符遴選調解委
    員公告之消極要件，而未遴選原告為台北市大同區第14屆調
    解委員之決定，均予撤銷，另由被告共同為適法之決定。
四、查原告訴狀明示係不服被告臺北市政府95年9 月20日府訴字
    第09584951300 號訴願決定而提起行政訴訟（見本院卷第5
    、72頁之起訴狀及準備書狀(一)），是本件所涉原告主張之行
    政處分應為被告大同區公所之系爭函。經核系爭函之內容：
    「主旨：臺端參加本區第14屆調解委員遴選未獲聘任，特函
    告知，並申謝忱。．．．說明：依臺北市政府95年7 月28日
    府授民三字第09531982700 號函轉臺灣士林地方法院95年7
    月25日士院鎮文字第095010 0904 號函辦理。」僅依據北市
    府函轉士林地院函送之第14屆調解委員名單，通知原告未獲
    遴選聘任之結果，屬單純事實之通知，並非就公法上具體事
    件所為之決定，亦不因而對外直接發生法律上之效果，自非
    行政處分，訴願決定不予受理，並無不合。原告復對之提起
    行政訴訟，顯非合法，應予駁回。
五、本件原告係不服被告大同區公所系爭函，經臺北市政府95年
    9 月20日府訴字第09584951300 號訴願決定不受理，而提起
    行政訴訟，是依行政訴訟法第24條第1 款規定，本件應以被
    告大同區公所為被告，原告以非原處分機關之被告臺北市政
    府（訴願機關）、士林地院、士林地檢署為被告，於法不合
    ，亦應予駁回。
六、依行政訴訟法第107 條第1 項第10款、第104 條、民事訴訟
    法第95條、第78條，裁定如主文。
中　　華　　民　　國　　96　　年　  10　　月　 12  　 日
                         第三庭審判長法  官　姜  素  娥
                                     法  官　曹  瑞  卿
                                     法  官　楊  莉  莉
上為正本係照原本作成。
如不服本裁定，應於送達後10日內向本院提出抗告狀（須按他造
人數附繕本）。
中　　華　　民　　國　　96　　年　  10　　月　 12  　 日
           　　　　　　　　          書記官  林　俞　文
